【裁判字號】    95,易,468
【裁判日期】    950425
【裁判案由】    恐嚇
【裁判全文】
臺灣臺北地方法院刑事判決        九十五年度易字第四六八號
公  訴  人  臺灣臺北地方法院檢察署檢察官
被      告  甲○○
選任辯護人  張立業律師
            王世豪律師
上列被告因恐嚇案件，經檢察官提起公訴（九十四年度偵字第二
二○五八號），本院判決如下：
    主  文
甲○○以加害生命、身體、財產之事，恐嚇他人致生危害於安全
，處拘役肆拾日，如易科罰金，以佰元折算壹日。
    事  實
一、甲○○原係乙○○所經營址設臺北市○○區○○街二十號一
    樓黑森林德式美食屋之廚師，其與乙○○素有不睦，並於民
    國九十三年五月十一日遭乙○○解僱，而心生不滿，復因懷
    疑同在黑森林德式美食屋工作之同事黃立德、鍾晞熒等人相
    繼於九十三年七月間及九十四年三月十七日離職係遭黑森林
    德式美食屋大廚丙○之排擠所致，竟萌生恐嚇之犯意，於九
    十四年四月三日晚間七時許，撥打丙○所使用門號0000
    000000號之行動電話，向適在黑森林德式美食屋廚房
    內出餐之丙○，以加害生命、身體、財產之事恫嚇稱：「我
    知道你家住哪裡，出入要小心點，不要讓我在路上遇到，連
    你們老闆乙○○也要小心點，我要讓店開不下去」等語，使
    丙○心生恐懼，丙○旋即至黑森林德式美食屋辦公室，將上
    開恐嚇之言詞轉知予乙○○，使乙○○心生畏佈，致生危害
    於安全。
二、案經乙○○訴由臺北市政府警察局大安分局報請臺灣臺北地
    方法院檢察署檢察官偵查起訴。
    理  由
壹、證據能力方面：
    辯護人不爭執前於黑森林德式美食屋任職之員工黃立德所出
    具之「離職同意書」，及鍾晞熒所出具之「但書員工開除之
    條款」形式上之真正，惟認上開書證與本案無關聯不具無證
    據能力，然上開書證適可佐證被告之主觀犯意，與本案非無
    關聯性，本院認具有證據能力，合先敘明。
貳、實體方面：
一、訊據被告甲○○固不否認於上揭時、地撥打電話予被害人丙○，惟矢口否認有何恐嚇犯行，辯稱：當時伊是打電話給丙○詢問近況，並未出言恐嚇云云。辯護人為被告辯護以：被
    告與丙○長期一同工作，互為好友，二人無冤無仇，實無恐
    嚇丙○之動機，且被告與告訴人乙○○亦無利害糾葛，若有
    恐嚇之意，直接撥打乙○○店內電話予以恐嚇即可，何須透
    過丙○而留不利於己之證據？自不能以丙○刻意作證，顯有
    瑕疵之證詞，遽入被告於罪等語。惟查：
  (一)前揭犯罪事實：
    1.迭據證人即告訴人乙○○於警詢、偵查及本院審理時一致
      指證：九十四年四月三日晚上七點多，我所經營之黑森林
      德式美食屋大廚丙○在廚房炒菜，接到先前遭我開除之員
      工即被告之恐嚇電話稱：我知道你家住哪裡，出入要小心
      點，不要讓我在路上遇到，連你們老闆乙○○也要小心點
      ，要讓店開不下去等語，丙○就到辦公室告知我上開恐嚇
      電話之內容，我聽了非常恐懼，馬上就到和平派出所報案
      ，尋求保護等語綦詳（見臺灣臺北地方法院檢察署九十四
      年度偵字第二二○五八號偵查卷第十八頁至第二十頁、第
      三十二頁、本院卷第四十一頁反面至第四十六頁）。
    2.核與證人即被害人丙○於偵查及本院審理時結證稱：九十
      四年四月三日晚上七點多，我在黑森林德式美食屋廚房內
      出餐時，接到被告的電話，被告說：你為何把員工一個一
      個趕走，你為何還做的下去，並恐嚇稱：我知道你家住哪
      裡，你要小心點，不要讓我在路上遇到，你跟你們老闆娘
      講，叫她小心一點，我要讓店開不下去等語，當天我就在
      辦公室內將上開恐嚇電話之內容告訴乙○○，我們就去報
      案等語相符（見同上偵查卷第三十二頁、本院卷第四十七
      頁至第五十頁）。
    3.參以被告當日確曾撥打丙○所使用門號00000000
      00號之行動電話予丙○，詢問黑森林德式美食屋之員工
      相繼遭開除之原因等語，業據被告供明在卷（見同上偵查
      卷第三十二頁），被告復自承：伊與丙○共同在黑森林德
      式美食屋工作四年，相處愉快，並無嫌隙等語（見本院卷
      第十八頁），若非丙○確遭被告以電話恐嚇，衡情丙○與
      被告既無怨隙，自無甘冒偽證罪之重典，設詞誣陷被告之
      理，是證人丙○之證言，應堪採信。
    4.綜上，堪證告訴人乙○○指訴遭被告於前揭時、地撥打電
      話予丙○，使丙○轉知恐嚇言詞一情非虛，且被告所述：
      「我知道你家住哪裡，出入要小心點，不要讓我在路上遇
      到，連你們老闆乙○○也要小心點，我要讓店開不下去」
      等語，顯係以加害生命、身體、財產之事恐嚇丙○及乙○○，該言詞在客觀上足以使人心生畏懼，足生危害於丙○
      及乙○○之安全至明。是被告辯稱：伊當時並未出言恐嚇
      云云，委不足採。
  (二)辯護人雖為被告辯護以：被告與被害人丙○並無仇怨，與告
    訴人乙○○亦無利害糾葛，實無恐嚇之動機等語。然：
    1.證人即告訴人乙○○於警詢、偵查及本院審理時證稱：被
      告及被告女友之胞姐鍾晞熒均曾是我店裡的員工，被告是
      因為工作表現不好，會對每個員工冷嘲熱諷，也會對我大
      吼大叫，才被我開除，之前我依被告之要求給予四個月遣
      散費，並要求被告別騷擾我的店及員工，否則我會提起告
      訴，被告也同意，並簽立切結書，後來因為鍾晞熒在我店
      裡上班跟我吵架，一大堆抱怨，我就在九十四年三月十七
      日左右將她解僱，被告恐嚇我與鍾晞熒遭解僱之事也有關
      等語明確（見同上偵查卷第十九頁至第二十頁、第三十二
      頁、本院卷第四十二頁至第四十四頁）。
    2.證人即被害人丙○於本院審理時結證以：被告在離職前會
      因為薪水不夠，及乙○○命令被告，被告不高興等事，與
      乙○○發生爭吵，我與被告偶爾也會有言語衝突。被告當
      時打恐嚇電話給我，是說我把員工黃立德、鍾晞熒及一個
      洗碗工逼走等語甚明（見本院卷第四十七頁反面、第四十
      九頁反面）。
    3.佐以卷附被告出具之員工離職切結書記載：「員工甲○○
      於民國九十三年五月十一日離職，甲方老闆負責人乙○○
      支付員工甲○○支金遣散費，給予月薪三個月及年假費一
      萬零七百三十元，及另加半個月薪資二萬三千元，共壹拾
      柒萬壹仟柒佰拾元整，開票為證共三張，另外但書，如
      支票金額確認無誤，雙方達成協議，爾後如有不法行為，
      將保有法律追訴權」等語（見同上偵查卷第二十三頁）。
      又黃立德於九十三年七月間離職，其所出具之離職同意書
      載明：「黑森林餐廳之員工黃立德職務為廚房助手，學生
      兼職打工，以時薪計時，因工作上無法配合公司調度及對
      本工作及老闆、同事之間沒有契合及認知度，故又因學生
      之身分，課業與工作無法相形配合，所以放棄工作，於民
      國九十三年七月正式離職」等語（見本院卷第三十之八頁
      ）。另鍾晞熒於九十四年三月十七日遭解僱，渠所出具之
      但書員工開除之條款載以：「員工鍾晞熒之不適任於黑森
      林德式美食工作，又因與老闆工作上無法溝通、頂撞，因
      此以開除之處分，但因老闆告知，員工預告工資，因勞基
      法給予三個禮拜預告工資，但當事人鍾小姐不服，要求一
      個月薪資資遣，所之立下白紙黑字，資為證明給予薪資三
      月一日至三月十七日止加上一個月薪資共四萬五千四百三
      十九元，爾後如本公司遭受其他流言及對本公司損壞、破
      壞之行為，將依法訴訟」等語（見本院卷第三十之九頁）
      。
    4.由上開證人之證詞及書證內容可知，被告及黃立德、鍾晞
      熒確因工作態度欠佳及與同事間相處不睦，相繼遭乙○○
      解職，乙○○並要求被告及鍾晞熒立下日後不得有不法或
      破壞行為之字據，而被告因懷疑黃立德、鍾晞熒等人係遭
      丙○逼走，而於九十四年四月三日晚間七時許，撥打電話
      質問丙○，已如前述，足證被告有恐嚇丙○及乙○○之動
      機，至為灼然。
  (三)綜上所述，參互各情，被告確有恐嚇丙○及乙○○之行為無
    訛。被告及辯護人所辯，要屬避就之詞，不足採信。本案事
    證已明，被告恐嚇危害安全之犯行堪以認定，應予依法論科
    。至於公訴人聲請傳喚證人丁○○，欲證明被告與黃立德、
    鍾晞熒於九十四年六月一日至黑森林德式美食屋叫囂，以佐
    證被告有恐嚇之主觀犯意，惟證人丁○○除知悉上開九十四
    年六月一日發生之事外，對於乙○○與被告及其他員工間關
    於解僱之糾紛並不清楚，業經丁○○於本院陳述甚詳（見本
    院卷第四十一頁反面），本院認前開九十四年六月一日發生
    之事與本案爭點無涉，無再予詰問證人丁○○之必要，附此
    敘明。
二、核被告所為，係犯刑法第三百零五條之恐嚇危害安全罪。被
    告係以一個恐嚇行為，對丙○及乙○○二人恐嚇，為想像競
    合犯。爰審酌被告因遭告訴人乙○○解僱，並因懷疑黃立德
    、鍾晞熒等人相繼離職係遭丙○排擠所致，竟出言恐嚇丙○
    及乙○○，對於丙○及乙○○之心理產生威脅，犯罪後飾詞
    圖卸之態度，及其生活狀況、品行、智識程度等一切情狀，
    量處如主文所示之刑，並諭知易科罰金之折算標準，以示懲
    儆。
據上論斷，應依刑事訴訟法第二百九十九條第一項前段，刑法第
三百零五條、第五十五條、第四十一條第一項前段，罰金罰鍰提
高標準條例第一條前段、第二條，判決如主文。
本案經檢察官王鑫健到庭執行職務
中    華    民    國  九十五  年    四    月  二十五  日
                          臺灣臺北地方法院刑事第十四庭
                              審判長法  官  吳靜怡
                                    法  官  劉煌基
                                    法  官  孫萍萍
以上正本證明與原本無異。
如不服本判決，應於判決送達後十日內，向本院提出上訴狀。
                                    書記官  張汝琪
中    華    民    國  九十五  年    四    月  二十五  日
附錄本案論罪科刑法條全文：
中華民國刑法第三百零五條
以加害生命、身體、自由、名譽、財產之事，恐嚇他人致生危害
於安全者，處二年以下有期徒刑、拘役或三百元以下罰金。


司法院資訊處製作；財團法人民間司法改革基金會備份。
